【裁判字號】    99,訴,600
【裁判日期】    990927
【裁判案由】    毒品危害防制條例
【裁判全文】
臺灣高雄地方法院刑事判決               99年度訴字第600號
公  訴  人  臺灣高雄地方法院檢察署檢察官
被      告  甲○○
上列被告因毒品危害防制條例案件，經檢察官提起公訴（99年度
毒偵字第1456號），本院判決如下：
    主  文
甲○○施用第一級毒品，累犯，處有期徒刑壹年肆月。
    事  實
一、甲○○曾因施用毒品案件，經法院裁定送觀察、勒戒後，認
    無繼續施用毒品之傾向，於民國89年2 月8 日釋放出所，並
    經臺灣高雄地方法院檢察署檢察官以88年度偵字第27247 號
    、89年度毒偵字第75 1號為不起訴處分；92年間，又因施用
    毒品案件，經本院裁定送觀察、勒戒後，認有繼續施用毒品
    之傾向，由本院裁定令入戒治處所施以強制戒治，並經本院
    以92年度簡字第4203號判處有期徒刑5 月確定。94年間，再
    因施用毒品案件，經本院以94年度訴字第2262號判處應執行
    有期徒刑1 年確定，於96年2 月25日縮短刑期執行完畢。詎
    仍不知戒除毒癮，復基於施用第一級毒品海洛因之犯意，於
    98 年10 月21日晚上11時20分許為警採尿時回溯72小時內某
    時（不含公權力拘束期間），在不詳處所，施用海洛因1 次
    。嗣於98年10月21日晚上10時35分許，騎乘機車搭載案外人
    林憲騰行經屏東縣新埤鄉○○○ ○道路時，因林憲騰未戴安全
    帽為警盤查，發現甲○○為毒品戒治人口，經其同意後採其
    尿液送驗，檢驗結果呈可待因、嗎啡陽性反應，始悉上情。
二、案經屏東縣政府警察局潮州分局報告臺灣高雄地方法院檢察
    署檢察官偵查起訴。
    理  由
一、按被告以外之人於審判外之言詞或書面陳述，除法律有規定
    者外，不得作為證據；又被告以外之人於審判外之陳述，雖
    不符第159 條之1 至第159 條之4 之規定，但經當事人於審
    判程序同意作為證據，法院審酌該言詞陳述或書面陳述作成
    時之情況，認為適當者，亦得為證據；當事人、代理人或辯
    護人於法院調查證據時，知有第159 條第1 項不得為證據之
    情形，而未於言詞辯論終結前聲明異議者，視為有前項之同
    意，刑事訴訟法第159 條第1 項、第159 條之5 規定甚明。
    經查，本判決後開所引用之各該被告以外之人於審判外之陳
    述（包括書面陳述），雖屬傳聞證據，惟業經被告甲○○及
    檢察官於審理期日時均表示無意見而不予爭執，且迄至言詞
    辯論終結前亦均未聲明異議，本院審酌上開證據資料製作時
    之情況，尚查無違法不當之瑕疵，亦認為以之作為證據應屬
    適當，故揆諸前開法律規定與說明，爰逕依刑事訴訟法第15
    9 條之5 規定，認前揭證據資料均例外有證據能力。
二、訊據被告矢口否認有施用第一級毒品海洛因之情事，辯稱：
    伊沒有施用毒品，伊懷疑送驗尿液非其之尿液，檢驗結果也
    可能有誤。且警察對其採尿亦不合法云云。經查：
 1、本件係經被告同意後方始採尿送驗，其於採尿前即由員警提
    供乾淨空瓶並親自檢查，俟確認無誤後，始由員警陪同前往
    廁所採集尿液，以免被告在尿液裡面摻水作假。採尿過程中
    ，集尿瓶都由被告親自拿取，等尿液量足夠後，始由被告親
    自捺印封存，包括瓶蓋與瓶身，最少五處，員警亦有告知代
    碼編號為潮警分B00000000 號，且被告於採尿過程中均未抗
    辯採集尿液過程或有不當，有被告親筆簽名及按捺指印之警
    訊筆錄、警方職務報告及採尿同意書在卷可考（見警卷第2-
    9 、11-12 頁），堪認被告之採尿程序合乎法律規定。再觀
    乎警方送驗尿液之機構即臺灣檢驗科技股份有限公司濫用藥
    物尿液檢驗報告，其上所載委驗單位為「屏東縣政府警察局
    潮州分局」、檢體編號同為「潮警分B00000000 號」，要與
    屏東縣政府警察局潮州分局毒品案件受檢人口尿液採證編號
    姓名對照表與被告警詢筆錄內之記載相符。又上開被告於警
    局所採集之尿液與被告於本院所採集之唾液，經送請法務部
    調查局以人類粒線體DNA 序列分析法鑑定結果，認為有99.7
    ％以上之可能為同一人或同母系血緣關係之人所排放，有法
    務部調查局DNA 鑑識實驗室99年8 月24日調科肆字第099003
    49530 號鑑定書可按（見本院卷第77-79 頁）。而卷內既無
    證據顯示採尿時有被告之同母系血緣關係親人在場，故警局
    送驗之尿液顯為被告所排放，洵堪認定。被告雖辯稱警方採
    集本件尿液之過程違法，以及尿液非其所排放云云，然僅係
    空言泛稱，並無任何證據資料足資佐憑，更與上開DNA 檢驗
    結果不合。是以被告所辯應屬事後卸責之詞，要無足取。
 2、被告於98年10月21日晚間11時20分經警查獲採尿送臺灣檢驗
    科技股份有限公司鑑驗結果，呈鴉片類嗎啡、可待因陽性反
    應，此有該公司檢驗報告1 紙及屏東縣政府警察局潮州分局
    毒品案件受檢人口尿液採證編號姓名對照表附於警卷第10-1
    1 頁可稽；又本院再將被告上開之尿液送往高雄醫學大學附
    設中和紀念醫院，鑑驗98年10月21日經警所採並送檢之尿液
    是否確含有毒品反應，經該院函覆送檢之尿液經鑑驗為嗎啡
    、可待因陽性反應，此亦有該院99年7 月5 日編號9907-19
    號號濫用藥品尿液檢驗報告存卷為證（見本院卷第31-32 頁
    ）。而臺灣檢驗科技股份有限公司及高雄醫學大學附設中和
    紀念醫院為行政院衛生署食品藥物管理局濫用藥物尿液檢驗
    認可之檢驗機構，其所有檢驗流程及設備都經衛生署認證，
    並依標準作業程序檢驗，亦有臺灣檢驗科技股份有限公司99
    年8 月11日台檢（化）- 南字第99081102號函及其附件、高
    雄醫學大學附設中和紀念醫院99年8 月9 日高醫附科字第09
    9000 32 27號函及其附件足憑（見本院卷第48-75 頁）。是
    被告有於前開時間施用第一級毒品海洛因之事實應堪認定，
    所辯檢驗結果有誤云云，顯不足信。本案事證至為明確，被
    告犯行堪以認定，應依法論科。
三、核被告所為，係犯毒品危害防制條例第10條第1 項之施用第
    一級毒品罪。其持有第一級毒品海洛因進而施用，持有毒品
    之行為為施用毒品之低度行為，不另論罪。又被告有如事實
    欄所載前案科刑及執行之情形，有臺灣高等法院被告前案紀
    錄表在卷可考，其於有期徒刑執行完畢後5 年內，故意再犯
    本案有期徒刑以上之罪，為累犯，應依刑法第47條第1 項之
    規定加重其刑。爰審酌被告前因施用毒品案件，經判處罪刑
    後，復再施用第一級毒品，顯見其戒絕毒品之決心不堅，惟
    念其施用毒品乃戕害自己身心健康，尚未危及他人，並其犯
    罪之動機、目的及其智識程度等一切情狀，量處如主文所示
    之刑，以示懲儆。
據上論斷，應依刑事訴訟法第299 條第1 項前段，毒品危害防制
條例第10條第1 項，刑法第11條前段、第47條第1 項，判決如主
文。
本案經檢察官陳俊宏到庭執行職務。
中    華    民    國    99    年    9     月    27    日
              刑事第十七庭  審判長法  官  陳建和
                                  法  官  陳君杰
                                  法  官  余銘軒
以上正本證明與原本無異。
如不服本判決應於收受送達後10日內向本院提出上訴書狀，並應
敘述具體理由；如未敘述上訴理由者，應於上訴期間屆滿後20日
內向本院補提理由書（均須按他造當事人之人數附繕本）「切勿
逕送上級法院」。
中    華    民    國    99    年    9     月    28    日
                                  書記官  吳書逸
附錄論罪科刑法條
毒品危害防制條例第10條
施用第一級毒品者，處 6 月以上 5 年以下有期徒刑。
施用第二級毒品者，處 3 年以下有期徒刑。

司法院資訊處製作；財團法人民間司法改革基金會備份。
